【裁判字號】    97,台上,613
【裁判日期】    970214
【裁判案由】    違反毒品危害防制條例
【裁判全文】
最高法院刑事判決              九十七年度台上字第六一三號
上  訴  人  甲○○
上列上訴人因違反毒品危害防制條例案件，不服台灣高等法院台
南分院中華民國九十六年十二月十一日第二審判決（九十六年度
上訴字第一一六○號，起訴案號：台灣台南地方法院檢察署九十
五年度偵字第一五五○四號、毒偵字第二七七二號，九十六年度
偵字第三六八九號），提起上訴，本院判決如下：
    主  文
原判決關於其附表編號１、４、５所示販賣第三級毒品三罪部分
均撤銷，發回台灣高等法院台南分院。
其他（即原判決附表編號２、３部分）上訴駁回。
    理  由
壹、撤銷發回（即原判決附表編號１、４、５）部分：
本件原判決認定：上訴人甲○○基於販賣第三級毒品KETAMINE（
下稱Ｋ他命）之概括犯意，自民國九十五年二月間起至六月三十
日止，在台南縣永康市○○路一三四巷五四弄一四之一號，以每
包新台幣（下同）一千元，每次一包，連續五次販賣Ｋ他命予劉
柏驛與顏湘芸（原為夫妻，現已離婚）一起施用（即原判決附表
<下稱附表>編號１）；又另行起意，分別於九十五年八月二十日
晚上十時許，在台南縣永康市○○○路四一號，以每包九百元，
販賣Ｋ他命一包予王秀帆（即附表編號４）；又於九十五年十月
七日凌晨一時許，在台南縣永康市「國賓影城」附近，以每包一
千元，販賣予王秀帆Ｋ他命一包（即附表編號５）等情。因而維
持第一審關於論上訴人以犯附表編號１、４、５所示販賣第三級
毒品三罪，各處如附表編號１、４、５所示之主刑，並均為相關
沒收宣告之判決，駁回檢察官及上訴人各該部分在第二審之上訴
，固非無見。
惟查：具對向關係之被告以外之人所為之供述，如被害人因與被
告立於相反之立場，其所述被害情形，難免有不盡不實；又如毒
品交易之買賣雙方，買方為獲邀減刑寬典，或不免作利己損人之
不實供述，此等虛偽危險性較大之供述證據，除以具結、交互詰
問、對質等方法，以擔保其真實性外，為避免其嫁禍他人而虛偽
陳述，藉以發見實體之真實，本乎刑事訴訟法第一百五十六條第
二項之相同法理，自仍應認有補強證據之必要性，非別求其他證
據，以增強其供述之憑信性，殊不足為認定被告犯罪事實之依據
。雖所補強者，非以事實之全部為必要，但亦須因補強證據之質
量，與該供述具關連性而為相互利用，足使犯罪事實獲得確信者
，始足當之。數罪併罰案件，因其所涉及之訴訟客體有數個以上
，各個犯罪事實均須有補強證據，不得籠統為同一之觀察，逕以
一罪之供述已有補強證據，即認其他犯罪事實之供述，亦與事實
相符。本件上訴人始終否認有前揭被訴如附表編號１、４、５所
載或連續或另行起意販賣Ｋ他命等三罪之犯行，原判決則依憑證
人劉柏驛與顏湘芸（附表編號１）、王秀帆（附表編號４、５）
之供述，及於九十五年十月十八日上午在上訴人住處所查獲之Ｋ
他命、行動電話及電子磅秤等物，而認定上訴人有各該部分之犯
行。原判決雖說明上訴人另犯如附表編號２、３所示二罪，各有
監聽通聯譯文紀錄（下稱監聽譯文）資為補強證據（見原判決理
由欄乙、三、(一)、，(二)、），惟此二罪與附表編號１、４、
５等三罪均為獨立之各別犯罪，彼此互不相屬，殊不能逕以附表
編號２、３所示二罪已有補強證據，即認劉柏驛與顏湘芸、王秀
帆等人就上訴人所犯附表編號１、４、５等三罪之供述，亦與事
實相符。且原判決對於上開扣押物，究竟如何得認為與上訴人前
揭所犯販賣Ｋ他命三罪之犯罪事實具有關連性，而得作為劉柏驛
與顏湘芸、王秀帆等人所供上訴人犯該三罪之補強證據，悉未分
別調查審認，依序詳加說明，遽為籠統之認定，自尚嫌速斷而難
以昭折服，併有調查未盡及判決理由欠備之違背法令。上訴意旨
執以指摘，為有理由，應認原判決關於附表編號１、４、５部分
有撤銷發回更審之原因。至原判決理由欄乙、七關於上訴人販賣
Ｋ他命予陳文輝不另諭知無罪部分，因公訴人認有集合犯實質上
一罪關係，基於審判不可分，應併予發回。又原判決理由欄乙、
三、(一)、關於上訴人販賣Ｋ他命予劉柏驛、顏湘芸每次包數部
分之說明，核與其(一)、、之論述不盡相符，於更審時宜併注
意及之，附此敘明。
貳、上訴駁回（即原判決附表編號２、３）部分：
按刑事訴訟法第三百七十七條規定，上訴於第三審法院，非以判
決違背法令為理由，不得為之。是提起第三審上訴，應以原判決
違背法令為理由，係屬法定要件。如果上訴理由書狀並未依據卷
內訴訟資料，具體指摘原判決不適用何種法則或如何適用不當，
或所指摘原判決違法情事，顯與法律規定得為第三審上訴理由之
違法情形，不相適合時，均應認其上訴為違背法律上之程式，予
以駁回。本件原判決維持第一審關於論上訴人以犯附表編號２、
３所示販賣第三級毒品二罪，各處如附表２、３所示之主刑，並
均為相關沒收宣告之判決，駁回檢察官及上訴人各該部分在第二
審之上訴。關於附表編號２部分，係依憑上訴人供認有給過Ｋ他
命予劉柏驛與顏湘芸施用等情，以及證人劉柏驛與顏湘芸均結證
稱有以所使用之0000000000號行動電話向上訴人購買
Ｋ他命施用等語，並參酌卷附之上揭門號行動電話與上訴人所使
用之0000000000號行動電話於九十五年七月八日上午
十二時五十二分確有一通買賣Ｋ他命二包之監聽譯文（譯文內載
為「褲子」二條。見警卷(二)第九九頁，原判決誤載為第九七頁）
；關於附表３部分，係依據證人王秀帆證稱有於九十五年七月十
一日，在台南縣永康市○○路「四季紅」小吃部附近，向上訴人
購買Ｋ他命二包，每包一千元等語，並參酌卷附王秀帆所使用之
0000000000號行動電話與上訴人使用之上開門號行動
電話於九十五年七月十一日上午十時八分許，亦有一通買賣毒品
並約定在「四季紅」小吃部交易之監聽譯文等各證據資料而為論
斷，已分別敘明其所憑證據及認定之理由。而以上訴人辯稱：伊
是請劉柏驛與顏湘芸施用Ｋ他命，未收錢；王秀帆是涂文正介紹
而認識，從監聽譯文可知王秀帆是透過伊向涂文正購買Ｋ他命，
並非向伊購買各等語，均為卸責之詞，如何不可採信，亦悉依調
查所得證據於理由內論駁綦詳；並說明上訴人確係Ｋ他命之販賣
者等論證明確（見原判決理由欄乙、三、(二)、）。從形式上觀
察，原判決並無足以影響判決結果之違背法令之情形存在。上訴
意旨略稱：（一）監聽譯文所指「褲子」認係Ｋ他命，並無依據
，原判決以此作為補強證據，有未盡調查之處。（二）證人王秀
帆究係向涂文正或上訴人購買Ｋ他命，前後供述不一，原審未究
明王秀帆與涂文正之關係，遽採王秀帆於第一審不利上訴人之供
述，其採證違法。又原判決事實認定上訴人販賣Ｋ他命予顏湘芸
共得款七千元（即附表編號１、２），依理由乙、三、(一)、之
說明，則上訴人所得僅六千元，有事實認定與理由說明相互矛盾
之違法等語。惟查：（一）原判決係依據上訴人之前揭供述及證
人劉柏驛與顏湘芸之證詞，憑以認定監聽譯文所稱「褲子」即係
Ｋ他命之論據，參以證人王秀帆亦證稱伊係以「褲子」代號向上
訴人購買毒品等情（見第一審卷(二)第二二頁），尤徵上開監聽譯
文所指「褲子」確係Ｋ他命之代號無訛。（二）上訴人並不否認
有送Ｋ他命至「四季紅」小吃部予王秀帆並收款之事實（見偵查
卷第一三九頁），此與證人王秀帆證稱：先前向涂文正購買毒品
，後來經涂文正介紹認識上訴人，在「四季紅」小吃部有向上訴
人購買Ｋ他命等語（見第一審卷(二)第二二頁），大抵相符，並有
前述監聽譯文足佐。原判決因而認王秀帆供述之一部為真實，予
以採取，並不違背證據法則。又原判決係依其理由欄乙、三、(一)
、之監聽譯文所載「褲子」二條，及證人劉柏驛、顏湘芸之證
述，據以認定上訴人於附表編號２部分係一次販賣Ｋ他命二包得
款二千元，核與卷證資料尚無不合。原判決理由欄乙、三、(一)、
末四行有關「每次一包一千元」之說明，其行文雖欠周全，然
於附表編號２部分之判決本旨及結果仍不生影響。其他上訴意旨
經核係置原判決所為明白論斷於不顧，仍持已為原判決指駁之陳
詞再事爭辯，及對於事實審法院取捨證據與自由判斷證據證明力
之職權行使，徒以自己之說詞，泛指其為違法，均難認已符合首
揭法定之第三審上訴要件。上訴人此部分之上訴違背法律上之程
式，均應予駁回。
據上論結，應依刑事訴訟法第第三百九十七條、第四百零一條、
第三百九十五條前段，判決如主文。
中    華    民    國  九十七  年    二    月   十四   日
                      最高法院刑事第十二庭
                          審判長法官  邵  燕  玲
                                法官  李  伯  道
                                法官  孫  增  同
                                法官  吳      燦
                                法官  李  英  勇
      本件正本證明與原本無異
                                      書  記  官
中    華    民    國  九十七  年    二    月   十八   日
                                                      Ｋ


司法院資訊處製作；財團法人民間司法改革基金會備份。
